臺灣士林地方法院民事判決　　　　　　　 99年度訴字第704號
原　　　告　邱群容
訴訟代理人　余來炎律師
複代理人　　林恩宇律師
被　　　告　遠東國際商業銀行股份有限公司
法定代理人　侯金英
訴訟代理人　許家仁
　　　　　　林新峰
　　　　　　趙景武
上列當事人間債務人異議之訴事件，本院於民國100 年10月24日
言詞辯論終結，判決如下：
    主  文
原告之訴駁回。
訴訟費用由原告負擔。
    事實及理由
一、原告起訴主張：被告以台灣台中地方法院（以下簡稱台中地
    院）96年度票字第8828號裁定所換發之債權憑證（台中地院
    96年執辰字第62469 號）為執行名義，向台中地院聲請強制
    執行，經分台中地院99年度司執字第7658號強制執行事件（
    原告誤載為已終結之該院96年度執字第62469 號執行事件）
    ，並由台中地院囑託本院99年度司執助字第448 號事件，就
    原告對訴外人台北市立聯合醫院之薪資債權為強制執行，並
    經本院對該原告薪資債權核發扣押及移轉命令。惟被告據以
    聲請強制執行，如附表所示之本票（下稱系爭本票），其上
    「邱群容」之簽名、印章，均非原告本人所簽、蓋。印章雖
    係原告之妹邱筠雅所代刻，然目的僅在原告擔任邱筠雅所設
    立貿易公司名義上負責人之用，然原告自始未曾授權任何人
    使用該印章，遑論簽署系爭本票及所附授權書。系爭本票及
    授權書上之簽名、印文應係訴外人林郁涵所偽造。又簽發系
    爭本票時原告並不在場，原告並無擔任系爭本票共同發票人
    之意思，應非系爭本票之共同發票人，且原告並無以自己行
    為表示將印鑑之使用代理權授與他人，亦無知他人表示為其
    代理人而不為反對之表示等情，自亦無須負表見代理之授權
    人責任。是被告對原告自無票據債權存在，爰提起本訴，並
    聲明求為判決：(一)確認被告對原告就台中地院96年度票字第
    8828號本票裁定所示本票債權不存在。(二)被告不得以台中地
    院96年執辰字第62469 號債權憑證為執行名義，聲請對原告
    所有之財產為強制執行。
二、被告則以：林郁涵向被告申請辦理房屋貸款合計新台幣（下
    同）560 萬元，並邀同原告為共同借款人，於94年2 月3 日
    共同簽立房屋貸款契約書（下稱系爭房貸契約）及系爭本票
    ，以資擔保房屋貸款契約成立後之給付責任。被告已於94年
    2 月16日撥付前揭貸款於林郁涵，是兩造間之系爭房貸契約
    即已生效，系爭本票之債權確屬存在。另觀諸原告起訴狀所
    書簽名，與系爭本票姓名字跡極為相似，另原告於契約書授
    信條件變更申請書上所親簽之姓名筆跡相似性亦極高，明顯
    可見皆為出自同一人之字跡。原告並於94年2 月3 日簽立系
    爭房貸契約時出示身分證以證實身分之真實性，顯見原告所
    述並非事實，系爭本票為原告所親簽，原告應負票據責任等
    語。並聲明求為判決駁回原告之訴。
三、本件經本院依民事訴訟法第271 條之1 準用同法第270 條之
    1 第1 項第3 款規定，整理並協議簡化爭點如下（本院卷第
    38頁本院99年7月19日言詞辯論筆錄）：
    系爭本票是否為原告親自簽發？
四、經查：
  (一)依被告之主張，原告於94年2 月3 日除簽發系爭本票外，並
    同時簽署系爭房貸契約，嗣並提出授信條件變更申請書，其
    上均有原告之簽名及印文，雖原告否認前開文書上簽名之真
    正，惟經本院蒐集原告不爭執簽名真正之託運單、捐血中心
    同意書、信用卡申請書、訴訟書狀等件，並指定文字（原告
    姓名、身分證統一編號、本票上所載地址）命原告於本院言
    詞辯論期日書寫後，連同原告爭執之前開文書囑請內政部警
    政署刑事警察局鑑定結果，認爭執文書上之「邱群容」、「
    龜」、「鄉」等字跡，與比對文件上之原告簽名及「龜」、
    「鄉」等字之佈局、字體結構、筆劃相關位置、運筆方式及
    連筆方式「相符」，有內政部警政署刑事警察局100 年8 月
    23日刑鑑字第1000090587號鑑定書及所附筆跡鑑定說明在卷
    可稽（本院卷第175-176 頁）。
  (二)系爭本票共同發票人林郁涵於原告告訴偽造文書之刑事案件
    偵查中一再堅稱：「那天我確定是和邱群容一起去遠東商銀
    的，因為買房子邱群容是擔保人，所以那是她本人簽的。」
    「我確定是跟邱群容一起去的，因為她還特地從台北下來」
    「（本票上面林郁涵名字）是我自己簽的，林郁涵的印章也
    是我自己蓋，邱群容名字是她自己簽的」「（問：妳有確定
    邱群容來台中？）有，不然我跟誰去，那時我跟邱筠雅、邱
    群容3 人一起去」等語，業經本院調取台中地院檢察署99年
    度他字第2170號偵查卷（以下簡稱偵查卷）核閱屬實（偵查
    卷第37、38、95頁）。
  (三)原任職被告銀行，系爭房貸契約承辦人之童鈺祥則於前開刑
    事案件偵查中結證稱：「（問：本件一個是借款人，一個是
    共同借款人，那對保當時是否2 人一定在？）一定要在，如
    果對保是同一日期，那就是同時對保」「來辦貸款當時就會
    準備當事人的身分證件資料，對保當時我要再核對一次借款
    人、保證人的身分證件資料」「（問：對保當時是否有可能
    只有一個借款人來，代理另外一位共同借款人來？）不可能
    ，照規定一定都要到」「本票、契約書是一起的，是在對保
    當時我跟當事人面對面，請他們本人簽名，章交給我，幫他
    們代蓋，因為他們可能不知道要蓋在何處，至於貸款申請書
    可能是2 、3 禮拜前提出來的」「......辦對保當時借款人
    和共同借款人一定要到」「（問：本件確實有按照銀行流程
    辦理？）有，因為一個案件整個流程下來不只我在看，還有
    主管那些」等語屬實（偵查卷第92-93頁）。
  (四)參以原告亦不爭執系爭支票上之印文係其所有之印章所蓋，
    惟未能舉證其遭盜蓋之事實；且系爭本票、房貸契約上之身
    分證統一編號、住址等私密資料復屬正確，堪信系爭本票確
    為原所簽發。
五、至原告一再辯稱系爭本票發票日即94年2 月3 日當日擔任病
    患陳炳全看護，全程陪同病患及其家屬自台大轉院至台北宏
    恩綜合醫院，不可能至台中簽發系爭本票乙節，經查：
 (一)本院依原告聲請，向國立臺灣大學醫學院附設醫院（以下簡
   稱台大醫院）查詢結果，據復：「經查，本院陳炳全先生同
   名同姓者共8 人，於94年均無住院紀錄....... 」，有台大
   醫院100 年4 月11日校附醫秘字第1000002384號函在卷可憑
   （本院卷第115 頁）；另宏恩綜合醫院亦函覆稱：「來函所查
   『陳炳全』於民國94年2 月3 日辦理住院、就診手續乙事，
   經查本院並無此人任何就診資料，特此函復」等語，亦有該
   院100 年4 月1 日宏醫字第1000000200號函存卷可稽（本院
   卷第114 頁）。經本院再依原告所提供之其他訊息（陳炳全
   年約70歲、住院台大醫院公館院區），向台大醫院函詢結果
   ，該院仍復以：「本院陳炳全先生同名同姓者共8 人，於94
   年均無住院紀錄。」此亦有台大醫院100 年7 月15日校附醫
   秘字第1000005487號函附卷可參（本院卷第168 頁）。
 (二)原告主張上開看護之事實，所憑者僅係其所提出之「教友看
   護中心看護人員基本資料」上班記錄欄之記載，惟依該看護
   中心實際負責人葉裕美於偵查中所證略以：上班記錄係原告
   於當日下午4 、5 點左右打電話告知晚上8 點下班，伊依原
   告所述記載，在台大時要簽到，每天只在早上簽到1 次，簽
   到記錄已未保存（偵查卷第94-95頁）等語，此一僅憑原告電
   話告知所做之記錄，實不能證明當日原告有無至台大醫院擔
   任看護，及簽到後是否另覓他人代班。況上開看護中心內部
   記錄與原告之陳述，全然與本院向台大醫院、宏恩綜合醫院
   調查結果之客觀事實不符，其可信度更值存疑。
 (三)原告訴訟代理人於本院最後一次言詞辯論期日聲請向教友看
   護中心函調陳炳全資料乙節，本院認原告此一主張已屬逾時
   ，有礙訴訟之終結，不應准許。且葉裕美於偵查中經檢察官
   詢問時，即已表明並未留下病人記錄，事隔多年，當初也不
   知道發生這件事等語（偵查卷第95頁），自亦無再予函查之
   必要。
六、綜上，原告主張被告執行名義所憑系爭本票之簽名並非真正
    ，兩造間本票債權債務關係不存在，求為判決確認，並聲明
    被告不得以台中地院96年執辰字第62469 號債權憑證為執行
    名義，聲請對原告所有之財產為強制執行，為無理由，應予
    駁回。
七、本件事證已臻明確，其餘兩造主張、陳述暨所提之證據，經
    審酌均與本院前揭判斷不生影響，爰不一一詳予論述，附此
    敘明。
八、據上論結，原告之訴為無理由，依民事訴訟法第78條判決如
    主文。
中    華    民    國   100    年    11    月    7     日
                  民事第三庭  法  官  王本源
以上正本係照原本作成。
如對本判決上訴須於判決送達後 20 日內向本院提出上訴狀。如
委任律師提起上訴者，應一併繳納上訴審裁判費。
中    華    民    國   100    年    11    月    8     日
                              書記官  曾瓊安
附表：（金額單位：新台幣）
┌───┬────┬──────┬─────┐
│發票人│票面金額│發 票 日 期 │ 到 期 日 │
├───┼────┼──────┼─────┤
│林郁涵│560 萬元│94年2月3日  │96年2月5日│
│邱群容│        │            │          │
└───┴────┴──────┴─────┘